【裁判字號】    95,交聲,158
【裁判日期】    950630
【裁判案由】    違反道路交通管理處罰條例聲明異議
【裁判全文】
臺灣桃園地方法院交通事件裁定         95年度交聲字第158號
原處分機關  交通部公路總局新竹區監理所中壢監理站
異  議  人  乙○○
即受處分人
上列異議人即受處分人因違反道路交通管理處罰條例案件，對於
交通部公路總局新竹區監理所中壢監理站中華民國95年2 月24日
所為之處分（原處分案號：壢監裁字第裁53-CG0000000、000000
000 號），聲明異議，本院裁定如下：
    主  文
原處分均撤銷。
乙○○不罰。
    理  由
一、按法院受理有關交通事件，準用刑事訴訟法之規定；聲明異
    議案件之處理，除準用刑事訴訟法有關規定外，依本辦法之
    規定處理之。道路交通管理處罰條例第89條前段、道路交通
    案件處理辦法第4 條第1 項分別定有明文。而犯罪事實應依
    證據認定之，無證據不得認定犯罪事實，刑事訴訟法第154
    條第2 項定有明文。且事實之認定，應憑證據，如未能發現
    相當證據，或證據不足以證明，自不能以推測或擬制之方法
    ，以為裁判基礎，最高法院40年度臺上字第86號判例可資參
    照。末按交通法庭認為聲明異議有理由或聲明異議雖無理由
    而原處分不當或違法者，應以裁定將原處分經聲明異議部分
    撤銷，並自為裁定，但因原處分機關無管轄權而撤銷之者，
    應移送有管轄權之機關，道路交通案件處理辦法第20條亦定
    有明文。
二、聲明異議意旨略以：受處分人即異議人乙○○與本件真正違
    規人甲○○係夫妻關係，其二人原在同一家公司上班，而本
    件違規之車牌號碼L9-8417 號自用小客車係新泰伸公司所有
    ，供證人甲○○工作上使用，因伊以往曾使用過該車，後來
    接到本件違規通知單後，誤認為違規當時伊有駕駛上開小客
    車，實則本件違規當時之真正駕駛人是證人甲○○等語。
三、經查：
  (一)新泰伸科技股份有限公司所有車牌號碼L9-8417 號自用小客
    車於民國（下同）94年12月2 日上午10時59分許，在臺北縣
    新莊市○○路169 號旁，為臺北縣政府警察局交通隊查獲「
    限速50公里，經測速時速67公里，超速17公里，未滿20公里
    」違規，以北縣警交字第CG0000000 號舉發違反道路交通管
    理事件通知單（以下稱舉發通知單）檢附相片為證逕行舉發
    ，經汽車所有人接獲舉發通知單後，委託證人甲○○持身分
    證、舉發通知單、採證照片、新泰伸科技股份有限公司及負
    責人印鑑、營利事業登記證影本及受處分人車駕駛執照等件
    ，於95年1 月6 日至交通部公路總局新竹區監理所中壢監理
    站，填載逕行舉發案件汽車所有人告知違規駕駛人資料申報
    書及委託書，告知違規駕駛人為受處分人乙○○之年籍資料
    ，原處分機關遂依上開申報書另行通知受處分人乙○○到案
    等情，為受處分人所不爭執，並有本件違規採證照片、舉發
    通知單、委託書、證人甲○○填載之「逕行舉發案件汽車所
    有人告知違規駕駛人資料申報書」等件在卷可資佐證。
  (二)又受處分人之汽車駕駛執照因另案第CG0000000 號違反道路
    交通事件，依道路交通管理處罰條例第65條第1 項第3 款及
    違反道路交通管理事件統一裁罰基準及處理細則第61條第1
    項第1 款規定，以新臺幣每滿1 千元罰鍰折算易處吊扣駕駛
    執照1 個月，向臺北區監理所辦理易處吊扣汽車駕駛執照3
    個月，吊扣期間自94年10月24日至94年12月23日止等情，亦
    經受處分人所是認，且有受處分人汽車駕照吊扣銷歷史情況
    基本資料在卷可稽。
  (三)原處分機關以受處分人於94年12月2 日，在臺北縣新莊市○
    ○路169 號旁超速駕駛行為，係屬駕駛執照吊扣期間駕車，
    遂依違反道路交通管理事件統一裁罰基準及處理細則第6 條
    第2 項，就查獲違反道路交通管理之行為，填掣竹監六字第
    510025336 號舉發通知單逕行舉發受處分人「駕駛執照吊扣
    期間駕車」等情，有該舉發通知單在卷可資佐證。受處分人
    於本院調查時，矢口否認有於上開違規時間駕駛車牌號碼L9
    -8417 號自用小客車之情事，並以前詞置辯。而證人甲○○
    於本院調查時則具結證稱：本件違規時間94年12月2 日上午
    10時59分許，是伊駕駛上開車牌號碼L9-8417 號自用小客車
    ，行經上開違規地點，因為收到舉發通知單時，伊並不在公
    司，是由伊太太乙○○拆開，受處分人乙○○認為該次違規
    可能是她開的車，就對伊說她被開了一張紅單，之前她押的
    駕駛執照已經回來了，可以再拿去押，當時伊並無再去查證
    違規人是否為受處分人，伊就相信受處分人說的話，直接到
    監理機關申報等語（本院95年4 月28日訊問筆錄）。而經本
    院當庭檢視證人甲○○提出之「新泰伸科技股份有限公司（
    楊梅場）車輛進出登記表暨各級主管座車一覽表」原本，確
    實記載證人甲○○所使用之車牌號碼L9-8417 號自用小客車
    ，於94年12月2 日上午7 時56分進場，並於當日上午10月16
    分出場等情，核與上開證人甲○○之證述相符。是受處分人
    辯稱違規當場並非伊駕駛該L9-8417 號自用小客車等語，尚
    非無據。
四、從而，證人甲○○雖曾向監理機關申報受處分人為本件之違
    規人，惟證人甲○○既於本院調查時另證述如何誤認本件違
    規人為受處分人，並坦承真正違規人即為甲○○，並提出其
    服務公司之車輛進出登記表為證，堪認本件違規行為之真正
    駕駛人應係證人甲○○無誤，此外，復查無其他積極證據足
    認受處分人確有原處分機關所指之違規行為，無法證明受處
    分人之違規行為，依前開說明，自不得予以裁罰，聲明異議
    意旨請求撤銷原處分，為有理由，自應由本院將原處分撤銷
    ，改諭知異議人不罰，以資適法。
五、據上論斷，應依道路交通案件處理辦法第20條，裁定如主文
    。
中    華    民    國    95    年    6     月    30    日
                  交通法庭    法  官  劉為丕
以上正本證明與原本無異。
如不服本裁定，應於送達後5 日內，向本院提出抗告狀。
                              書記官  顏美惠
中    華    民    國    95    年    7     月    10    日


司法院資訊處製作；財團法人民間司法改革基金會備份。
